【裁判字號】    89,上訴,149
【裁判日期】    890704
【裁判案由】    違反森林法
【裁判全文】
臺灣高等法院花蓮分院刑事判決                    八十九年度上訴字第一四九號
    上  訴  人  臺灣台東地方法院檢察署檢察官
    被      告  乙○○
右上訴人因被告違反森林法案件，不服臺灣臺東地方法院八十九年度訴字第四０號中
華民國八十九年四月二十七日第一審判決 (起訴案號：臺灣臺東地方法院檢察署八十
八年度偵字第二六七０號)，提起上訴，本院判決如左：
    主  文
上訴駁回。
    事  實
一、公訴意旨略以：乙○○於民國八十五年間，為種植作物之用，擅自在台東縣金峰
    鄉○○段第九十三之五號公有山坡地之國有森林內，開墾面積約一公頃之土地，
    種植生薑、檳榔及梅子等農作物，並設置工作物鐵皮棚架一座等。因認被告涉有
    森林法第五十一條第一項之在他人森林內擅自墾植及設置工作物罪嫌云云。
二、按案件時效已完成者，應諭知免訴之判決，刑事訴訟法第三百零二條第二款定有
    明文。次按三年以上十年以下有期徒刑之罪，其追訴權時效為十年，刑法第八十
    條第一項第二款亦有明定。而森林法第五十一條第一項之在他人森林內擅自墾植
    及設置工作物罪之最重本刑為五年，依上揭刑法第八十條第一項第二款規定，其
    追訴權時效為十年。
三、訊據被告乙○○，於警訊、偵查、原審審理中始終堅稱其自民國七十六年八月間
    ，即在前揭土地上墾植，種檳榔、梅子及生薑等作物等語。於本院審理時亦陳稱
    ：「我耕作前就有工寮，八十五年間被颱風吹掉，我遂於八十六年間修繕工寮，
    我於八十六、七年間改種梅子，在此之前種玉米、芋頭、南瓜、生薑、白蘿蔔等
    作物，這幾年看到別人種梅子不錯，所以把小樹、雜草砍掉」、「七十六年間，
    初種植生薑及前述短期作物，至八十六年間改種梅子、檳榔」、「棚架因颱風吹
    掉了，遂於八十六年間搭建，棚架係雨天集水之用」及「檢察官未問我棚架何時
    做的，問得不是很清楚」等語。核與證人即介紹被告至該土地墾植之朋友甲○○
    ，於警訊時証稱：是七十六年乙○○在賓茂段九十三之五號地濫墾，當時我們一
    起作水泥工時，因為沒有工作才找乙○○至該地墾植等語、原審審理中証稱：乙
    ○○係自七十六年間起開墾等語及本院審理中證稱：「知道，係我介紹的，我於
    七十六年間介紹其墾植」、「因我種生薑不錯，遂介紹其同往種植」、「因其種
    植之地方離我種植處很近，所以知道，其原種植玉米、芋頭、生薑及一些蔬菜，
    八十六年間改種檳榔、梅子」及「乙○○因前有之棚架被颱風吹掉了，遂重新搭
    建，這係集水用的」等語相符。參之檢察官於八十八年十一月十日到場勘驗時，
    該土地上確植有梅樹、生薑等作物，有履勘筆錄一份足憑，足證被告所辯非虛。
四、按森林法第五十一條第一項之在他人森林內擅自墾植及設置工作物罪屬即成犯，
    其犯罪於墾植或設置工作物時即為完成，事後陸續在該土地上之墾植或設置行為
    係佔有狀態之繼續。本件被告乙○○既自七十六年間即佔用前揭土地墾植，其犯
    罪即屬完成，迨其於八十八年五月被查獲前仍本於原佔有墾植之意思而墾植，並
    種植檳榔及梅樹等小苗，仍係原佔用狀態之繼續，殊難認其係另行起意佔用墾植
    。查本案被告乙○○自七十六年間佔用墾植時起至八十九年二月十八日向原審法
    院提起公訴時止，已逾十年之追訴權時效。依刑法第八十條、第八十三年條之規
    定，並參照司法院廿九年院字第一九六三號及大法官會議六十三年釋字第一三八
    號解釋，追訴權之時效業已完成。原審因依刑事訴訟法第三百零二條第二款，逕
    為免訴之諭知，於法並無不合。檢察官上訴意旨略謂：（一）現場並無任何生長
    經年之梅樹或檳榔。（二）被告若係自七十六年間即已墾植，何將辛苦種植十餘
    年之農作物砍伐殆盡。（三）被告所設棚架未生鏽且無苔蘚類附著等語，質疑被
    告所辯自七十六年間墾植等語不實云云，但查：（一）被告七十六年間起最初種
    植者係短期作物，已如前述，迨八十六、七年間起始改種梅子及檳榔，故梅子及
    檳榔樹尚非巨枝，自屬有據。且（二）被告自七十六年間初種短期作物，迨八十
    六、七年間改種梅子、檳榔，之前所種植短期作物自應清除，亦屬必然。（三）
    棚架既於被告墾植前即已設置，因颱風吹毀而改搭，其繼續狀態殊無以異。綜上
    所述，原判決為免訴之諭知，並無不合，檢察官上訴意旨恐有誤會，其上訴自難
    認理由，即應依法駁回。併依刑事訴訟法第三百七十二條規定，不經言詞辯論判
    決。
據上論斷，應依刑事訴訟法第三百六十八條、第三百七十二條，判決如主文。
中      華      民      國      八十九      年     七     月     四     日
                                    審判長法官     謝  志  揚
                                          法官     何  方  興
                                          法官     闕  銘  富
右正本證明與原本無異。
如不服本判決應於決送送達後十日內向本院提出上訴狀。其未述理由者，並應於提
出上訴狀後十日內向本院補提理由狀(須附繕本)。
                                        書記官     邱  廣  譽
中      華      民      國      八十九      年     七     月     四     日


司法院資訊處製作；財團法人民間司法改革基金會備份。
